【裁判字號】    97,訴,2537
【裁判日期】    970929
【裁判案由】    偽證
【裁判全文】
臺灣彰化地方法院刑事判決              97年度訴字第2537號
公  訴  人  臺灣彰化地方法院檢察署檢察官
被      告  甲○○
                    (現於臺灣雲林監獄執行中 )
被      告  丙○○
                      8號
                    (現於臺灣臺中監獄臺中分監執行中 )
被      告  乙○○
                      號
                    (現於臺灣雲林第二監獄執行中 )
被      告  丁○○
                    (現於臺灣彰化監獄執行中 )
上列被告因偽證案件，經檢察官提起公訴（97年度偵字第3624號
），本院依簡式審判程序，判決如下：
    主    文
甲○○、丙○○、乙○○均犯偽證罪，累犯，各處有期徒刑捌月
，減為有期徒刑肆月。
丁○○犯偽證罪，處有期徒刑陸月，減為有期徒刑參月。
    犯罪事實
一、甲○○前因違反麻醉藥品管理條例案件，經臺灣高等法院臺
    中分院於民國82年10月13日以82年度上易字第1654號判決判
    處有期徒刑8月確定；又因違反肅清煙毒條例及藥事法等案
    件，經臺灣高等法院臺中分院於83年1月29日以82年度上訴
    字第4116號判決判處有期徒刑3年及5月，應執行有期徒刑3
    年2月確定，上開3罪嗣經定應執行有期徒刑3年6月確定；復
    因違反肅清煙毒條例及麻醉藥品管理條例等案件，經本院於
    83 年8月4日以83年度訴字第525號判決判處有期徒刑3年1月
    、9月，應執行有期徒刑3年5月確定；上開2應執行刑經接續
    執行，於85年11月15日假釋出監付保護管束，嗣遭撤銷假釋
    ，再次入監執行所餘殘刑有期徒刑4年4月24日，已於93年1
    月20日縮刑期滿執行完畢；丙○○前因詐欺案件，經臺灣高
    等法院臺中分院於92年1月24日以91年度上訴字第2013號判
    決判處有期徒刑6月確定，於92年3月13日入監執行，甫於同
    年9月12日執行完畢；乙○○前因違反肅清煙毒條例案件，
    經本院於82年8月17日以82年度訴緝字第86號判決判處有期
    徒刑3年6月確定；又因偽造文書及違反麻醉藥品管理條例案
    件，經本院於82年11月19日以82年度訴字第246號判決分別
    判處有期徒刑2年4月及4月確定；又因偽造文書案件，經本
    院於82年9月27日以82年度訴字第1304號判決判處有期徒刑2
    月，如易科罰金以300元折算1日確定；上開4罪嗣經裁定應
    執行有期徒刑5年10月確定，於84年10月24日假釋出監，本
    應至88年4月13日假釋期間始行屆滿，惟其於假釋期內另因
    違反肅清煙毒條例及違反麻醉藥品管理條例案件，經本院以
    85年度訴字第569號判決分別判處有期徒刑3年3月及5月確定
    ；再因違反槍砲彈藥刀械管制條例案件，經臺灣彰化地方法
    院以85年度易字第1423號判決判處有期徒刑6月確定，該3罪
    嗣經裁定應執行有期徒刑3年10月確定，再與前揭假釋遭撤
    銷後所餘殘刑有期徒刑3年5月20日接續執行，而於89年5月
    24日再次假釋出監，應至92年6月30日假釋期滿，然乙○○
    於假釋期內復因另案遭撤銷假釋，入監執行所餘殘刑有期徒
    刑3年1月6日，至93年10月31日在監縮刑期滿執行完畢。詎
    其等仍不知悔悟，與丁○○分別於下列時間、地點，為以下
    之偽證犯行：
(一)、甲○○自94年3月間起至同年5月初，在「員農」黃昏市場
    前或附近地點 (位彰化縣員林鎮○○路上即國立員林高級農
    工職業學校，下稱員林農工)校門口附近，先後10次以所使
    用之門號0000000000、0000000000、0000000000、00000000
    00、0000000000、0000000000號等行動電話撥打門號000000
    0000、0000000000、0000000000、0000000000號等行動電話
    ，向接聽電話之賴籌滿表示購買海洛因，或購買海洛因併甲
    基安非他命，各次購買之價額有新臺幣 (下同)9,000 元、
    18,000元及20, 000元不等 (部分次數除購買海洛因外，尚
    合併買受甲基安非他命)。經雙方約妥買賣毒品之種類、數
    額及交易之時間、地點等細節後，賴籌滿即攜帶各該數額之
    海洛因，或海洛因及甲基安非他命至左揭約定處所，先將毒
    品放置附近某位置，而於向甲○○收取價金時，告知毒品所
    在，由甲○○自行前往拿取。此10次販賣毒品所得計11,000
    0元 (其中9, 000元者有8次，而18,000元及20,000元者各有
    1次，合計金額110,000元)。甲○○於94年5月30日在臺灣彰
    化地方法院檢察署檢察官訊問時，供前具結，已具實證述賴
    壽滿有販賣第一級毒品海洛因及第二級毒品甲基安非他命予
    其之事實。嗣於95年6月30日上午，在本院以94年度訴字第
    2180號刑事案件審理賴籌滿販賣毒品案件時，甲○○以證人
    身分供前具結後，竟基於偽證之犯意，就虛偽證述稱：我有
    跟他（賴籌滿）拿過毒品，可是不是用買的，…我確實沒有
    向被告賴籌滿購買過毒品，都沒有用金錢買。等語，而對前
    案之案情有重要關係事項，為不實之證述，有影響該案判決
    結果之虞。
(二)、丙○○自94年5月初至同年7月底，在彰化縣員林鎮○○路
    與浮圳路交岔口附近之「7-11」便利商店、大同路與大勇街
    交岔路之臺中商業銀行、員林鎮大同國中圍牆邊之土地公廟
    、彰化縣員林鎮○○路與浮圳路交岔口附近之「7-11」便
    利商店、大同路之地點，先後4次以所使用之門號000000000
    0號行動電話撥打門號0000000000、0000000000號行動電話
    ，分別向接聽電話之黃金山或賴籌滿表示購買5,000元之海
    洛因，經雙方約妥買賣毒品之數額及交易之時間、地點等細
    節後，其中3次推由黃金山本人，而1次由黃金山偕同賴籌滿
    攜帶各該數額之海洛因至上開之約定處所，交付予丙○○
    ，並當場收取價金。此4次共同販賣毒品所得計20,000元。
    又丙○○每次均駕車載同劉健勝前往取貨，其中某次劉健勝
    委由丙○○於購買毒品海洛因時，順便向接聽電話之黃金山
    表示購買1, 000元之甲基安非他命，而由黃金山偕同賴籌滿
    攜帶各該數額之甲基安非他命至上開之約定處所，交付予
    丙○○ (由丙○○下車交易，再將收受之甲基安非他命轉交
    予在車上等候之劉健勝)，並當場向丙○○收取價金1,000元
    ，而共同販賣毒品所得計1,000元。嗣丙○○於95年9月29日
    上午，在本院以94年度訴字第2180號刑事案件審理賴籌滿、
    黃金山販賣毒品案件時，以證人身分供前具結後，竟基於偽
    證之犯意，就虛偽證述稱：我沒有跟黃金山有購買過海洛因
    及甲基安非他命、沒有跟賴籌滿接洽過等語，而對前案之案
    情有重要關係事項，為不實之證述，有影響該案判決結果之
    虞。
(三)、乙○○於94年3月間某日，在彰化縣員林鎮○○路○段421巷
    23弄37號前，以友人不詳門號之行動電話撥打門號0000000
    000號行動電話，向接聽電話之賴籌滿表示購買海洛因2,000
    元，經雙方約妥交易之時間、地點等細節後，賴籌滿即攜帶
    該數額之海洛因在左揭約定處所，交付予乙○○，並當場收
    取價金2,000元。該次販賣毒品所得計2,000元。乙○○於94
    年4月22日在臺灣彰化地方法院檢察署檢察官訊問時，供前
    具結，已具實證述賴壽滿有販賣第一級毒品海洛因予其之事
    實。嗣乙○○於95年6月30日上午，在本院以94年度訴字第
    2180號刑事案件審理賴籌滿販賣毒品案件時，以證人身分供
    前具結後，竟基於偽證之犯意，就虛偽證述稱：我沒有跟他
    （賴籌滿）購買過毒品等語，而對前案之案情有重要關係事
    項，為不實之證述，有影響該案判決結果之虞。
(四)、丁○○自94年5月間中旬起至同年8月19日，在彰化縣員林鎮
    與埔心鄉交界處之大潤發大賣場、彰化縣員林鎮大帝爺公廟
    (位於員林鎮萬年巷)、彰化縣員林鎮華成市場 (位於彰化縣
    員林鎮○○路與浮圳路交岔口附近)，先後4次以所使用之門
    號000000000、0000000000號行動電話撥打門號0000000000
    、0000000000號行動電話，向接聽電話之賴籌滿表示購買海
    洛因，各次購買之價額有2,000元或3,000元，經雙方約妥買
    賣毒品之數額及交易之時間、地點等細節後，賴籌滿即攜帶
    各該數額之海洛因至左揭約定處所，交付予丁○○。此4次
    販賣毒品所得計9,000元 (其中2,000元者有3次，而3,000元
    者有1次，合計金額9 000元)。丁○○於94年9月23日在臺灣
    彰化地方法院檢察署檢察官訊問時，供前具結，已具實證述
    賴壽滿有販賣第一級毒品海洛因予其之事實。嗣丁○○於95
    年6月30日上午，在本院以94年度訴字第2180號刑事案件審
    理賴籌滿販賣毒品案件時，以證人身分供前具結後，竟基於
    偽證之犯意，就虛偽證述稱：印象中沒有向賴籌滿拿過毒品
    等語，而對前案之案情有重要關係事項，為不實之證述，有
    影響該案判決結果之虞。
(五)、本院以94年度訴字第2180號刑事案件，經上訴後，由臺灣高
    等法院臺中分院以96年度上重訴字第9號審理，經上訴後，
    由最高法院以97年度臺上字第3254號發回臺灣高等法院臺中
    分院更審，由臺灣高等法院臺中分院97年度上重更一字第42
    號審理 (97年9月16日宣判)，甲○○、丙○○、乙○○、丁○○於該案件判決確定前，分別於97年8月14日、97年8月15
    日、97年8月14日、97年8月5日在臺灣彰化地方法院檢察署
    檢察官訊問時、及於97年9月15日本院在本案行準備程序時
    及於同日本院審理時自白其虛偽陳述之事實。
三、案經臺灣高等法院臺中分院檢察署檢察官自動檢舉簽分後函
    請臺灣彰化地方法院檢察署檢察官偵查起訴，本院認有刑事
    訴訟法第273條之1第1項之情形，而改依簡式審判程序審理
    。
    理    由
一、按除被告所犯為死刑、無期徒刑、最輕本刑為3年以上有期
    徒刑之罪或高等法院管轄第1審案件者外，於前條第1項程序
    進行中，被告先就被訴事實為有罪之陳述時，審判長得告知
    被告簡式審判程序之旨，並聽取當事人、代理人、辯護人及
    輔佐人之意見後，裁定進行簡式審判程序；除簡式審判程序
    及簡易程序案件外，第1審應行合議審判，刑事訴訟法第273
    條之1第1項、第284條之1分別定有明文。本件被告甲○○、
    丙○○、乙○○、丁○○所犯係死刑、無期徒刑、最輕本刑
    為3年以上有期徒刑之罪、高等法院管轄第1審案件以外之罪
    ，並於本院行準備程序時就被訴事實為有罪之陳述，本院合
    議庭依前揭規定，經評議結果，裁定改由受命
    法官獨任行簡式審判程序，先予敘明。
二、上開事實，業據被告甲○○、丙○○、乙○○、丁○○於本
    案檢察官訊問、本院行本案之準備程序、審理時坦承不諱，
    並有被告甲○○、丙○○、乙○○、丁○○就本院94年度訴
    字第2180號賴籌滿、黃金山販賣毒品刑事案件作證之審理筆
    錄、被告甲○○、乙○○、丁○○就賴籌滿、黃金山販賣毒
    品刑事案件作證之檢察官訊問筆錄附卷可稽，足證被告甲○○、丙○○、乙○○、丁○○之自白確與事實相符，堪以採
    信。本件事證明確，被告犯行應堪認定，應依法論科。
三、按刑法上之偽證罪，不以結果之發生為要件，一有偽證行為
    ，無論當事人是否因而受有利或不利之判決，均不影響其犯
    罪之成立。而該罪所謂於案情有重要關係之事項，則指該事
    項之有無，足以影響於裁判之結果者而言，最高法院71年台
    上字第8127號判例參照。本件被告甲○○、丙○○、乙○○
    、丁○○等4人於前案之證言係賴籌滿、黃金山2人是否有販
    賣毒品之重要依據，自屬足以影響裁判結果之事項無訛。核
    被告4人所為，均係涉犯刑法第168條之偽證罪。被告甲○○
    、丙○○、乙○○曾受如犯罪事實欄所示之確定判決及有期
    徒刑之執行完畢，有臺灣高等法院被告前案紀錄表附卷可憑
    ，其於有期徒刑執行完畢後之5年內，故意再犯有期徒刑以
    上之本罪，為累犯，均應依刑法第47條第1項規定加重其刑
    。而本院以94年度訴字第2180號刑事案件，經上訴後，由臺
    灣高等法院臺中分院以96年度上重訴字第9號審理，經上訴
    後，由最高法院以97年度臺上字第3254號發回臺灣高等法院
    臺中分院更審，由臺灣高等法院臺中分院97年度上重更一字
    第42號審理 (97年9月16日宣判)，有臺灣高等法院被告前案
    紀錄表等附卷可稽，被告甲○○、丙○○、乙○○、丁○○
    於該案件判決確定前，分別於97年8月14日、97年8月15日、
    97年8月14日、97年8月5日在臺灣彰化地方法院檢察署檢察
    官訊問時、及於97年9月15日本院在本案行準備程序時及於
    本院審理時自白其虛偽陳述之事實，亦有相關筆錄在卷為憑
    ，被告甲○○、丙○○、乙○○、丁○○於所虛偽證述之案
    件判決確定前自白，爰依刑法第172條之規定減輕其刑。爰
    審酌販賣毒品案件，關係國家社會法益甚鉅，就販賣毒品案
    件為該案被告並無販賣毒品之虛偽證述，有使判決未臻正確
    致販賣毒品者不受刑罰規範之虞，其侵害國家刑罰權之正常
    行使甚大，惟被告等所虛偽證述之案件，其等所為虛偽證述
    ，終未經法院採信，是其等所為虛偽證述肇致之影響，雖有
    影響於裁判之結果之虞，但尚未使法院為錯誤之裁判，爰審
    酌上情及各被告犯罪之動機、智識程度等一切情狀，各量處
    如主文所示之刑，以示懲儆。又被告4人行為後，中華民國
    九十六年罪犯減刑條例於96年7月4日公布，於同年月16日施
    行，查被告4人之本件犯行係在96年4月24 日以前，且非中
    華民國九十六年罪犯減刑條例第3條所示不得減刑之罪，爰
    依中華民國九十六年罪犯減刑條例第2條第1項第3款，減其
    刑期二分之一，並依中華民國96年罪犯減刑條例第9條之規
    定。
據上論斷，應依刑事訴訟法第273條之1第1項、第299條第1項前
段，刑法第168條、第47條第1項、第172條，中華民國九十六年
罪犯減刑條例第2條第1項第3款、第7條，刑法施行法第1條之1，
判決如主文。
本案經檢察官紀雅惠到庭執行職務。
中    華    民    國    97    年    9    月    29    日
                  刑事第二庭  法  官  羅  永  安
以上正本證明與原本無異。
如不服本判決，應於判決送達後10日內，向本院提出上訴書狀，
上訴書狀應「敘述具體上訴理由」，並按他造當事人之人數附繕
本。「切勿逕送上級法院」。
中    華    民    國    97    年    9    月    29    日
                              書記官  魏  嘉  信
附錄本案論罪科刑法條全文：
中華民國刑法第168條
（偽證罪）
於執行審判職務之公署審判時或於檢察官偵查時，證人、鑑定人
、通譯於案情有重要關係之事項，供前或供後具結，而為虛偽陳
述者，處7年以下有期徒刑。


司法院資訊處製作；財團法人民間司法改革基金會備份。
